臺灣臺南地方法院刑事判決　　　　　　　 96年度易字第119號
公　訴　人　臺灣臺南地方法院檢察署檢察官
被　　　告　乙○○
　　　　　　　　　　之1
上列被告因詐欺案件，經檢察官提起公訴（九十五年度偵字第一
三八五二號），本院判決如下：
    主  文
乙○○幫助意圖為自己不法之所有，以詐術使人將本人之物交付
，處有期徒刑伍月，如易科罰金，以銀元佰元即新臺幣玖佰元
折算壹日。
    事  實
一、乙○○雖預見蒐集他人名義之金融帳戶使用，常與詐欺取財
　　之犯罪行為密切相關，刻意使用他人帳戶之目的，無非係為
  　行騙詐財、掩飾犯行，以避免暴露真實身分遭警查緝等常情
    ，竟仍不顧他人可能遭受詐騙財物之危險，基於縱若有人利
    用其帳戶而為詐欺取財犯行，亦不違反其本意之幫助犯意，
    仍於民國九十五年四月二十六日至同年五月三日間某日，在
    不詳地點，將其在中華郵政股份有限公司臺南小北郵局（下
    稱臺南小北郵局）所申辦帳號為000000000000
    00號帳戶之存摺、金融卡（含密碼）及印章等物，均交付
    予姓名年籍不詳之人，而容認其以之為詐欺取財之工具。嗣
    取得上開帳戶之詐騙集團成員間，即基於意圖為自己不法所
　　有之犯意聯絡，由姓名年籍均不詳之成年女子於九十五年五
  　月四日上午十一時許，以電話向丙○○誆稱係香港金力科技
    有限公司通知中獎新臺幣（下同）八十九萬元，領獎前須先
    繳稅及海外基金保險，及與香港彩券局掛勾可下注包中獎千
    萬，但須先繳納加入會員付費云云，致丙○○不疑有詐而陷
    於錯誤，於翌日下午一時一分許，在臺北縣新店市○○路九
    四之二號一樓之新店寶橋郵局，將四十七萬五千二百元匯入
    上開乙○○之臺南小北郵局帳戶。而該詐騙集團不詳成員則
    於丙○○匯款後，隨即以乙○○所交付之存摺、印章及金融
　　卡，在臺中縣霧峰鄉○○路八○六號之霧峰郵局及該郵局所
  　設自動櫃員機，將上開款項分三次提領殆盡而取得之。嗣丙
    ○○發覺受騙，因而報警循線查獲上情。
二、案經嘉義市警察局第二分局報請臺灣嘉義地方法院檢察署呈
    報臺灣高等法院檢察署檢察長令轉臺灣臺南地方法院檢察署
    檢察官偵查起訴。
    理　由
一、訊據被告乙○○固不否認上開臺南小北郵局帳戶係伊所申辦
    ，並有臺南郵局九十五年六月八日南營密字第０９５１２０
    ０９１２號函附上揭帳戶更換印鑑資料及留存之身分證影本
    各一份（警卷第二十四至二十五頁，該更換印鑑資料記載九
    十五年四月二十六日變更印鑑）在卷可稽，然矢口否認有何
    幫助詐欺取財之犯行，辯稱略以：伊的存摺、印章及提款卡
    是放在機車置物箱內遭竊云云。經查：
　(一)上揭證人即被害人丙○○遭姓名年籍均不詳之成年女子以電
  　話詐騙過程，業據證人丙○○於警詢時證述明確，並有郵政
    國內匯款執據、被告上開臺南小北郵局帳戶查詢最近交易詳
    情資料影本各一份（警卷第三十四、二十三頁）在卷為憑。
    審諸一般人並無任意將所有款項匯入他人帳戶之可能，而證
    人丙○○非但與被告素不相識，其所匯入之款項，更立即經
    不詳之人以存摺、印章及金融卡跨行轉帳及現金提領之方式
    取得，致難以追查其流向，是證人丙○○所訴遭人詐欺取財
    一節，自堪採信。
  (二)被告固以前詞置辯，然查：
  1.被告於警詢時先辯稱：該帳戶係九十五年四月初在臺南市○
    區○○街一○二號五樓之一住處之地下室放在機車置物箱內
    被撬開竊走，伊於同年月八日晚間十時許有以電話向郵局掛
    失止付云云。然則，被告上開帳戶於九十五年四月二十六日
    ，既尚經被告前往變更印鑑，已如前述，則被告上開帳戶資
    料如何於九十五年四月初遭竊？被告所辯已與事實不符，且
    被告縱於同年月八日晚間十時許確曾以電話掛失，亦與其上
    開帳戶、印章及金融卡等物於九十五年四月二十六日變更印
    鑑後之去向無涉。
  2.被告於警詢時供述：伊遭竊後並未向警察機關報案等語，於
    偵查中且供述：伊沒有申請帳戶掛失止付等語。嗣於本院準
    備程序辯稱：伊是後來換工作才使用該帳戶，但是伊大概有
　　將近一年的時間沒有回家去，伊的機車都一直放在地下室云
  　云。惟其於九十五年四月二十六日有變更印鑑之動作，已如
    前揭認定，果因換工作而欲行使用該帳戶，則其於更印當時
    應確有使用該帳戶之需求，何以竟將該帳戶存摺、印章及金
    融卡隨意置放在機車置物箱多時，直至九十五年七月十四日
　　嘉義市警察局第二分局通知到案說明時，並未曾申請掛失及
  　報警處理。則其所辯帳戶遭竊云云，已有可疑。
  3.證人丙○○將款項匯入被告帳戶後，該等金額同日除經被告
    帳戶持用人以存摺在霧峰郵局臨櫃提領四十萬元外，尚以金
    融卡在霧峰郵局所設自動櫃員機分二次分別提領六萬元及一
    萬五千元，有上開被告帳戶交易明細影本可參。另一方面，
    被告於九十五年十一月二日偵訊時供述：其身分證沒有與存
    摺、提款卡一起遺失等語；於本院準備程序亦供述：存摺、
　　印章跟提款卡都放在機車置物箱內，用一個袋子裝著，另外
 　 除了一些零錢以外，應該沒有丟掉其他東西等語，及於審理
    程序中供陳：伊提款卡密碼沒有寫在提款卡或存摺上，伊是
　　用生日當密碼等語。果如被告所辯，被告既未同時遭竊身分
  　證等其他證件資料，復未將其金融卡密碼記載在所遭竊之存
    摺及金融卡上，則詐騙集團顯無可能藉由被告證件所載生日
    知悉其密碼而使用金融卡進行交易。是被告上開辯解，顯與
    事實不符。
  4.詐騙集團以他人帳戶供作款項出入之帳戶，衡諸常情，通常
　　會先取得帳戶所有人之同意才使用，否則一旦帳戶所有人掛
  　失，被害人匯入之款項即遭凍結無法提領，帳戶所有人反可
    輕易辦理補發存摺、變更印鑑、密碼，將款項提領一空，詐
    騙集團自無可能冒此風險。本案被告上揭臺南小北郵局帳戶
    經被告於九十五年四月二十六日變更印鑑一節，有上開臺南
    郵局函附資料可參，嗣未及二週之同年五月五日，即經證人
    丙○○匯入高額款項，而該筆款項復經不詳人士提領，茍詐
    騙集團無從知悉帳戶所有人何時會辦理掛失，要無可能利用
    該帳戶而陸續為前揭交易。合理解釋即該帳戶係經帳戶所有
    人交付或授權使用。亦即，被告所有臺南小北郵局帳戶之存
    摺、金融卡（密碼）、印章等物，係被告提供予詐欺集團使
    用一節，足堪認定。
  (三)按今日一般人至郵局或銀行開設帳戶並非難事，如非供犯罪
  　之非法使用，自無置自己名義帳戶不用，而取得他人帳戶使
    用之必要。且金融存款帳戶事關存戶個人財產權益之保障，
    其與存戶印鑑章甚至金融卡結合，具高度專有性，除非本人
    或與本人親密關係者，難認有何理由可自由流通使用，一般
    人皆有妥為保管防免他人任意使用之認識；參以邇來詐騙集
    團使用他人帳戶作為指示被害人匯款工具之犯罪類型層出不
　　窮，並廣經媒體披載，凡對社會動態非全然不予關注者均能
  　知曉。本件被告具高職肄業學歷，且於提供上開帳戶予他人
    使用時，已係逾二十四歲之成年人，足認其心智成熟，具一
    般智識程度及社會經驗，對於上開各情，自有認識，竟仍將
    上開帳戶存摺、金融卡、密碼及印章等物提供予姓名年籍均
    不詳之人使用，其主觀上顯具有縱該取得帳戶之人以之為詐
    欺取財工具，亦不違背其本意之幫助詐欺取財不確定故意甚
    明。
　(四)綜上所述，本件事證明確，被告上開犯行洵堪認定，應依法
  　論科。
二、論罪科刑：按行為後法律有變更者，適用行為時之法律。但
　　行為後之法律有利於行為人者，適用最有利於行為人之法律
  　，九十四年二月二日公布、自九十五年七月一日施行之刑法
　　第二條第一項定有明文，上開規定係規範行為後法律變更所
  　生新舊法律比較適用之準據法，於新法施行後，應逕適用新
    法第二條第一項之規定，為「從舊從輕」之比較（最高法院
    九十五年第八次刑事庭會議決議一之(一)）。是以：
  (一)按被告行為後，刑法第三十條業經修正公布施行（公布施行
    日期同上開刑法第二條），而參照該條修正之立法理由說明
    ，此項修正係「依學界通說既認幫助犯應採共犯從屬性說之
　　『限制從屬形式』，使教唆犯及幫助犯之從屬理論一致，爰
  　修正第一項之文字，以杜疑義」，是本次修正僅係參酌學說
　　及實務見解，將幫助犯之條文規定予以明確化，修正施行後
  　刑法第三十條之規定並未較有利於被告，自應適用修正前之
    規定。故被告將其上開帳戶之存摺、金融卡（含密碼）及印
    章等物交予姓名年籍均不詳之人，而容認其以之為詐欺取財
    之工具，係基於幫助他人為詐欺取財之不確定故意，而為刑
    法詐欺取財罪構成要件以外之行為，核其所為，係犯修正前
    刑法第三十條第一項前段、刑法第三百三十九條第一項之幫
    助詐欺取財罪，並依修正前刑法第三十條第二項之規定，減
    輕其刑。
  (二)上開刑法第三百三十九條第一項詐欺取財罪之罰金刑部分，
    ，於被告行為後，因刑法施行法增訂第一條之一於九十五年
    七月一日公布施行，而該條規定之適用結果，固與上開條文
    增訂前，適用現行法規所定貨幣單位折算新臺幣條例第二條
    折算新臺幣及罰金罰鍰提高標準條例第一條提高標準，並無
    二致；惟反觀罰金之最低刑度，被告行為後，刑法第三十三
    條第五款亦經修正公布施行（修正公布施行日期同於上開刑
    法第二條），而將修正前僅一元（指銀元，即新臺幣三元，
　　再適用罰金罰鍰提高標準條例第一條之規定得提高為十倍，
  　即新臺幣三十元）以上之最低刑度，修正提高為新臺幣一千
    元以上，比較被告行為前後之法律適用，顯以行為時之法律
    較有利於被告，自應適用修正前之刑法第三十三條第五款，
    而現行法規所定貨幣單位折算新臺幣條例第二條及罰金罰鍰
    提高標準條例第一條前段之規定自應併予適用。
  (三)爰審酌被告固未曾有任何刑案前科紀錄，有臺灣高等法院被
    告前案紀錄表在卷可參，素行非惡，惟其提供帳戶供詐欺取
    財之匯款使用，造成犯罪偵查困難，幕後犯罪集團得以逍遙
    法外，致使此類犯罪手法層出不窮，嚴重危害交易秩序、社
    會治安，並造成被害人財產上重大損害，被告於查獲後仍矢
    口否認犯行犯後態度及其智識程度等一切情狀，量處如主文
    所示之刑。
  (四)被告行為時之易科罰金標準，係以修正前刑法第四十一條第
　　一項前段「得以一元以上三元以下折算一日」及廢止前罰金
　　罰鍰提高標準條例第二條前段「就其原定數額提高為一百倍
　　折算一日」為依據，則本件被告行為時之易科罰金折算標準
　　，如以銀元三百元折算一日，經折算為新臺幣後，應以新臺
  　幣九百元折算為一日。惟修正施行後之刑法第四十一條第一
　　項前段（公布施行日期同上開刑法第二條）關於易科罰金之
  　折算標準則為「以新臺幣一千元、二千元或三千元折算一日
　　」，比較修正前後之易科罰金折算標準，修正前之規定顯較
  　有利被告，自應適用修正前刑法第四十一條第一項前段、廢
    止前罰金罰鍰提高標準條例第二條前段之規定，併諭知易科
    罰金之折算標準。
　(五)被告上開臺南小北帳戶之存摺、金融卡（密碼）及印章等物
    ，已交付予姓名年籍均不詳之人供其為詐欺取財之用，因之
    無法證明上開帳戶存摺等物尚屬存在，且非屬違禁物，爰不
    另為沒收之諭知，併此敘明。
據上論斷，應依刑事訴訟法第二百九十九條第一項前段，刑法第
二條第一項前段、修正前刑法三十條第一項前段、第二項、刑法
第三百三十九條第一項、修正前刑法第四十一條第一項前段，罰
金罰鍰提高標準條例第一條前段、廢止前罰金罰鍰提高標準條例
第二條，判決如主文。
本案經檢察官甲○○到庭執行職務。
中　　華　　民　　國　　96　　年　　4 　　月　　17　　日
　　　　　　　　刑事第十庭  審判長法　官　陳欽賢
　　　　　　　　　　　　　　　　　法　官  張銘晃
　　　　　　　　　　　　　　　　　法　官  陳賢德
以上正本證明與原本無異。
如不服本判決，應於收受送達後10日內向本院提出上訴書狀（應
附繕本）。
　　　　　　　　　　　　　　　　　書記官   莊文茹
中　　華　　民　　國　　96　　年　　4 　　月　　18　　日
附錄論罪科刑法條
修正前刑法第三十條：
幫助他人犯罪者，為從犯。雖他人不知幫助之情者，亦同。
從犯之處罰，得按正犯之刑減輕之。
刑法第三百三十九條第一項：
意圖為自己或第三人不法之所有，以詐術使人將本人或第三人之
物交付者，處五年以下有期徒刑、拘役或科或併科一千元以下罰
金。
